臺灣臺中地方法院交通事件裁定　　　　 96年度交聲字第416號
原處分機關　交通部公路總局臺中區監理所
異　議　人
即受處分人　甲○○
上列受處分人因違反道路交通管理處罰條例案件，對於交通部公
路總局臺中區監理所民國96年4月16日所之處分（原處分：中監
違字第裁60-ZCA137527號），聲明異議，本院裁定如下：
    主  文
原處分撤銷，發回交通部公路總局臺中區監理所。
    理  由
一、原處分意旨略以：異議人即受處分人甲○○所有之車號3976
    -PR號自小客車於民國95年8月21日1時31分許，在國道1號南
    下172公里處因違規以時速113公里超速行駛，經國道公路警
    察隊第三警察隊依違反道路交通管理處罰條例第33條第1項
    逕行舉發，因異議人未依規定於期限內到案，原處分機關遂
    於96年4月16日逕行以中監違字第裁60-ZCA137527號裁決處
    罰受異議人新臺幣（下同）4,500元，並記違規點數1點。
二、異議意旨則以：本人一直居住在臺中市○區○○路4段62號8
    樓之6，從未更改過，但違規罰單卻沒送達，如今卻要增加
    罰鍰金額，甚為不合理云云。
三、本院認：
 (一)按汽車行駛於高速公路，不遵行車管制，行車速度超過規
     定之最高速限者，處汽車駕駛人3,000元以上6,000元以下
     罰鍰，並記違規點數1點，修正後道路交通管理處罰條例第
     33 條第1項第1款、第63條第1項第1款分別定有明文。
 (二)次按行為人有本條例之情形者，應填製舉發違反道路交通
     管理事件通知單（以下簡稱舉發通知單），並於被通知人
     欄予以勾記，其通知聯依下列規定辦理：三、逕行舉發者
     ，應按已查明之資料填註車牌號碼、車輛種類、車主姓名
     或地址，並於通知單上方空白處加註逕行舉發之文字後，
     由舉發機關送達被通知人。本條例所定罰鍰之處罰，行為
     人接獲舉發通知單後，於15日內得不經裁決，逕依第92條
     第3項之罰鍰基準規定，向指定處所繳納結案；不服舉發事
     實者，應於15 日內，向處罰機關陳述意見；其不依通知所
     定期限前往指定處所聽候裁決，且未依規定期限繳納罰鍰
     結案或向處罰機關陳述意見者，處罰機關得逕行裁決之。
     違反道路交通事件統一裁罰標準及處理細則第11條第1項第
     3款、道路交通管理處罰條例第9條第1項分別定有明文。意
     即行為人違反道路交通管理事件，經警逕行舉發並填製舉
     發通知單後，應依行政程序法規定之送達程序送達於行為
     人，使行為人知悉內容，始完成舉發之程序；行為人於收
     受舉發通知單後15日內則可自行決定是否不經裁決，逕行
     繳納罰鍰結案或向處罰機關陳述意見，如行為人未依規定
     期限繳納罰鍰或陳述意見，處罰機關應於舉發通知單送達
     後2個月內，依違反道路交通事件統一裁罰標準及處理細則
     第44條第1項及違反道路交通管理事件統一裁罰標準表逕行
     裁決。上述之15日期間係道路交通管理處罰條例第9條第1
     項規定賦予行為人程序上保障。亦即受處分人收受舉發通
     知單後15日內，可依上開道路交通管理條例第9條第1項、
     第92條第3項所定之罰鍰基準，按違反道路交通事件統一裁
     罰標準表所列最低罰鍰金額自行繳納結案，免遭事後經處
     罰機關依行政罰法第18條第1項之規定，裁處較高數額罰鍰
     之不利處分。
 (三)又送達，應於受送達人之住居所、事務所或營業所為之。
     於應送達處所不獲會晤應送達人時，得將文書付與有辨別
     事理能力之同居人、受雇人或應送達處所知接收郵件人員
     ，應受送達人或其同居人、受雇人、接收郵件人員無正當
     理由拒絕收領文書時，得將文書留置於應送達處所，以為
     送達。送達，不能依前二條規定為之者，得將文書寄存送
     達地之自治機關或警察機關，並作送達通知書兩份，一份
     黏貼於應受送達人住居所、事務所或其就業處所門首，另
     一份交由鄰居轉交或置於該送達處所信箱或適當位置，以
     為送達，前項情形，由郵政機關為送達者，得將文書寄存
     於送達地之郵政機關。對於當事人之送達，有應為送達處
     所不明者，而無人為公示送達之申請者，行政機關為避免
     行政程序遲延，認為有必要時，得依職權命為公示送達，
     公示送達自前條公告之日起，其刊登政府公報或新聞紙者
     ，自最後刊登之日起，經20日發生效力。行政程序法第72
     條第1項、第73條、第74條第1、2項、第78條第1項第1款、
     第2項及第81條前段分別定有明文。意即以書面舉發通知需
     依行政程序法之規定送達於受通知人時，始完成舉發程序
     而發生效力。
 (四)本件受處分之違規事實，雖據原處分機關提出內政部警政
     署國道公路警察局95年9月8日公警局交字第ZCA137527號舉
     發通知單及測速照片在卷為憑。惟關於上開舉發通知之送
     達情形，以本件舉發通知單掛號信封及內政部警政署國道
     公路警察局第三警察隊95年10月26日公警三交字第0950391
     916號函載公示送達公告及暨公示送達清冊，可知本件舉發
     通知單經郵務機關以「異議人遷移不明」為由退回，而未
     依法送達於受處分人，原舉發單位遂逕改以「公示送達」
     之方式為送達，而依行政程序法第81條前段規定，本件舉
     發通知單於95年11月15日始發生效力，惟本件舉發通知單
     所載應到案期日為95年10月8日前，則異議人自不可能於應
     到案期日前，依前揭（二）之規定自行繳納最低罰鍰結案
     ，已剝奪異議人如前述之程序利益，難稱適法，原處分機
     關不察，誤以該舉發通知單之送達日期係在應到案期日之
     前，而認異議人未依限到案，並據此對異議人逕行裁處4,
     500元之罰鍰金額，併計違規點數1點，猶是侵害異議人如
     前述之程序利益，原處分難謂適法，應予撤銷，併為保障
     異議人於處分前之意見陳述權，爰將本案發回原處分機關
     聽取異議人之意見陳述後另為適法之裁處，並認本件異議
     為有理由。
據上論斷，應依道路交通案件處理辦法第20條前段，裁定如主文
。
中　　華　　民　　國  　96  　年  　5　 　月　  23  　日
　　      　　　　交通法庭   法　官　林世民
以上正本證明與原本無異
如不服本裁定應於送達後5日內向本院提出抗告狀
      　　　　　　　　　　　 書記官　紀俊源
中　　華　　民　　國　　96　　年　　5 　　月　　23　　日
